臺中高等行政法院裁定
                                       100年度執字第54號
聲  請  人
即  債權人　臺中市政府
代  表  人  胡志強
代  理  人　陳應欽
相  對  人
即  債務人　林樹明

上列聲請人與相對人間強制執行事件，本院裁定如下︰
　　主  文
聲請駁回。
聲請程序費用由聲請人負擔。
    事實及理由
一、本件執行名義所示債權人原為臺中縣政府，因臺中縣、市於
    民國（下同）99年12月25日合併升格為直轄市，合併後原臺
    中縣政府業務由臺中市政府承受，聲請人於臺中縣市合併後
    提起本件強制執行事件，並據新代表人胡志強具狀聲明承受
    訴訟，經核無不合，應予准許。
二、按「行政訴訟之裁判命債務人為一定之給付，經裁判確定後
    ，債務人不為給付者，債權人得以之為執行名義，聲請高等
    行政法院強制執行。」行政訴訟法第305條第1項定有明文。
    次按「（第1項）公法上之請求權，除法律有特別規定外，
    因5年間不行使而消滅。（第2項）公法上請求權，因時效完
    成而當然消滅。」行政程序法第131條第1項、第2項定有明
    文。又按「消滅時效，因左列事由而中斷：一請求。二承認
    。三起訴。左列事項，與起訴有同一效力：．．．五開始執
    行行為或聲請強制執行。」、「時效中斷者，自中斷之事由
    終止時，重行起算。」分別為民法第129條及第137條第1項
    所明定。可知公法上請求權時效係採債權消滅主義，即時效
    完成公法上之請求權即告消滅，與私法上請求權係採抗辯權
    發生主義不同。再按強制執行法第27條所稱之債權憑證，係
    指執行法院發給債權人收執，俟債務人如有財產再行執行之
    憑證而言。執行法院依該條規定，發給債權憑證交債權人收
    執時，執行行為即為終結，因開始執行行為而中斷之時效，
    應由此重行起算，為司法院院字第2447號解釋所明釋。惟按
    消滅時效完成後，即不生消滅時效中斷之問題，並非核發債
    權憑證後，時效即可重行起算，而司法院院字第2447號解釋
    ，係指原執行名義尚未罹於時效而核發債權憑證之情形而言
    ，復為最高法院85年台上字第3026號判決所明釋。故執行法
    院發給債權人債權憑證，亦為執行程序終結之原因之一，其
    因開始執行而中斷之時效，即應由此重行起算，債權人於消
    滅時效完成後始向執行法院提出換發債權憑證之聲請，並不
    發生時效重行起算之效力。
三、查本件係聲請人與相對人間因返還不當得利事件，聲請人向
    本院提起行政訴訟法第8條第1項之一般給付之訴，經本院以
    92年7月30日92年度訴字第284號判決聲請人勝訴，於同年9
    月22日確定。聲請人於93年間以上揭確定判決為執行名義向
    本院聲請強制執行，因聲請人陳明無其他財產可供執行，經
    本院核發93年10月12日93年度執字第00001號債權憑證，由
    聲請人於94年5月3日收受在案。茲聲請人復於100年12月7日
    以上揭債權憑證作為執行名義，向本院聲請換發債權憑證，
    有蓋有本院收文印戳之行政訴訟聲請核發債權憑證狀可佐，
    其又無其他中斷時效事由，則聲請人據以為執行名義之債權
    憑證，其公法上請求權，依行政程序法第131條第1項、第2
    項之規定，已因時效完成而消滅，此亦為其於本件之聲請狀
    上所是承，是其以上開債權憑證為執行名義，聲請本院換發
    債權憑證，依上開規定及說明，自於法不合，應予駁回。
四、依行政訴訟法第306條第2項、強制執行法第30條之1、民事
    訴訟法第249條第1項第6款、第95條、第78條，裁定如主文
    。

中　　華　　民　　國　　100　年　　12　　月　　28　　日
                臺中高等行政法院第三庭
                                法  官　許  武  峰
以上正本證明與原本無異。
如不服本裁定，應於裁定送達後10日內以書狀敘明理由，經本院
向最高行政法院提起抗告（須依對造人數附具繕本）。
中　　華　　民　　國　　100　年　　12　　月　　28　　日
                                書記官　許  騰  云